【裁判字號】    98,訴,1340
【裁判日期】    981030
【裁判案由】    毒品危害防制條例
【裁判全文】
臺灣臺北地方法院刑事判決              98年度訴字第1340號
公  訴  人  臺灣臺北地方法院檢察署檢察官
被      告  甲○○
                    （另案於台灣台北監獄執行中）
上列被告因違反毒品危害防制條例案件，經檢察官提起公訴（98
年度撤緩偵字第149號），因被告於準備程序中先就被訴事實為
有罪之陳述，經本院合議庭裁定適用簡式審判程序，茲判決如下
：
    主  文
甲○○施用第一級毒品，累犯，處有期徒刑捌月，扣案注射針筒
壹支、殘渣袋貳只及鏟管壹支（內均含有第一級毒品海洛因，因
量微未單獨析離秤重）均沒收銷燬之。
    事  實
一、甲○○前於民國87年間因違反麻醉藥品管理條例案件，經本
    院裁定送觀察、勒戒後，認無繼續施用毒品之傾向，經本院
    於87年9月29日以87年度易字第1486號判決免刑確定。又因
    施用毒品案件，經本院以89度毒聲字第1282號裁定送觀察、
    勒戒後，仍有繼續施用毒品之傾向，由臺灣臺北地方法院檢
    察署檢察官於89年7月11日以88年度毒偵緝字第154號聲請簡
    易判決處刑，並經本院判處有期徒刑6月確定，而於90年7月
    月18日執行易科罰金完畢。再於92年間因施用第一級、第二
    級毒品案件，經本院於92年10月30日以92年度訴字第992號
    判決分別判處有期徒刑7月、4月，應執行有期徒刑9月確定
    ，於93年1月9日入監執行，而在93年10月4日縮刑期滿執行
    完畢。另因傷害案件，經臺灣高等法院以90年度上易字第
    3942號駁回上訴判處有期徒刑4月確定，復因違反山坡地保
    育利用條例案件，經以90年度上訴字第2746號判處有期徒刑
    1年2月確定，上開二罪，經臺灣高等法院以95年聲字第675
    號裁定定應執行刑有期徒刑1年4月，而於95 年3月24日入監
    執行，甫於96年3月20日縮刑期滿執行完畢，詎其仍不知悛
    悔，竟於96年10月17日上午某時許，在臺北縣新店市○○路
    旁產業道路空屋內，以鏟管將海洛因粉末摻水溶解後用注射
    針筒施打之方式，施用第一級毒品海洛因1次，嗣經警方於
    同日上午11時許，在上開地點查獲，並扣得上開注射針筒1
    支、殘渣袋2只及鏟管1支（內殘留第一級毒品海洛因，因量
    微未單獨析離秤重），始悉上情。
二、案經臺北縣政府警察局新店分局移送臺灣臺北地方法院檢察
    署檢察官偵查起訴。
    理  由
一、本件被告甲○○所犯施用第一級毒品罪，係死刑、無期徒刑
    、最輕本刑為3年以上有期徒刑以外之罪，亦非高等法院管
    轄之第一審案件，於本院準備程序進行中，被告先就被訴事
    實為有罪之陳述，經告知被告簡式審判程序之旨，並聽取公
    訴人及被告之意見後，本院合議庭裁定由受命法官進行簡式
    審判程序，是本件之證據調查，依刑事訴訟法第273條之2規
    定，不受同法第159條第1項、第161條之2、第161條之3、第
    163條之1及第164條至第170條規定之限制，合先敘明。
二、上揭犯罪事實，業據被告於警詢、偵訊及本院審理中均坦承
    不諱，而被告遭查獲時所採得之尿液經送請台灣檢驗科技股
    份有限公司以GC/MS氣相層析質譜儀法確認檢驗後，確呈鴉
    片類陽性反應，此有該公司出具96年11月6日之濫用藥物尿
    液檢驗報告1紙在卷可稽，並有扣案之注射針筒、殘渣袋及
    鏟管等物可證，足徵被告任意性自白核與事實相符，堪以採
    信。再按施用第一級毒品為犯罪行為，毒品危害防制條例第
    10 條第1項定有處罰明文。故施用第一級毒品者，依前揭規
    定本應科以刑罰，惟基於刑事政策，對合於一定條件之施用
    者，則依同條例第20條、第23條之規定，施以觀察、勒戒或
    強制戒治之保安處分。又毒品危害防制條例於92年7月9日修
    正公布，自93年1月9日施行。其中第20條、第23條將施用毒
    品之刑事處遇程序，區分為「初犯」及「5年內再犯」、「5
    年後再犯」。依其立法理由之說明：「初犯」，經觀察、勒
    戒或強制戒治後，應為不起訴處分或不付審理之裁定；「5
    年內再犯」者，因其再犯率甚高，原實施之觀察、勒戒及強
    制戒治既已無法收其實效，爰依法追訴或裁定交付審理。至
    觀察、勒戒或強制戒治執行完畢釋放後，「5年後再犯」者
    ，前所實施之觀察、勒戒或強制戒治已足以遮斷其施用毒品
    之毒癮，為期自新及協助其斷除毒癮，仍適用「初犯」規定
    ，始應先經觀察、勒戒、強制戒治之程序。從而依該次修正
    後之規定，僅限於「初犯」及「5年後再犯」二種情形，應
    先經觀察、勒戒或強制戒治之程序，此乃該條例第10條之例
    外規定。倘被告於5年內已再犯，經依法追訴處罰，縱其第3
    次（或第3次以上）再度施用毒品之時間，在初犯經觀察、
    勒戒或強制戒治執行完畢釋放5年以後，因與單純之「5年後
    再犯」之情形有別，不合於「5年後再犯」之例外規定；且
    因已於「5年內再犯」，顯見其再犯率甚高，原實施觀察、
    勒戒或強制戒治，已無法收其實效，即應回歸原則性規定，
    由檢察官逕行起訴，依該條例第10條處罰（最高法院95年度
    第7次刑事庭會議決議、97年度第5次刑事庭會議決議可資參
    佐）。查被告前於87年間因違反麻醉藥品管理條例案件，經
    本院裁定送觀察、勒戒後，認無繼續施用毒品之傾向，經本
    院於87 年9月29日以87年度易字第1486號判決免刑確定。又
    因施用毒品案件，經本院以89度毒聲字第1282號裁定送觀察
    、勒戒後，仍有繼續施用毒品之傾向，由臺灣臺北地方法院
    檢察署檢察官於89年7月11日以88年度毒偵緝字第154號聲請
    簡易判決處刑，並經本院判處有期徒刑6月確定，而於90年7
    月月18 日執行易科罰金完畢。再於92年間因施用第一級、
    第二級毒品案件，經本院於92年10月30日以92年度訴字第
    992號判決分別判處有期徒刑7月、4月，應執行有期徒刑9月
    確定，於93年1月9日入監執行，而在93年10月4日縮刑期滿
    執行完畢等情，有臺灣高等法院被告前案紀錄表在卷可參，
    本件被告施用海洛因之時間距前次觀察、勒戒釋放時已逾5
    年，惟其前已於5年內再犯，揆諸前開說明，其本次施用毒
    品犯行仍應依法追訴處罰。從而，本件事證明確，被告施用
    第一級毒品之犯行明確，應依法論科。
三、按海洛因為毒品危害防制條例第2條第2項第1款之第一級毒
    品，不得非法施用、持有。故核被告所為，係犯毒品危害防
    制條例第10條第1項施用第一級毒品罪。被告施用第一級毒
    品海洛因前後持有第一級毒品海洛因之低度行為，應為施用
    之高度行為吸收，均不另論罪。又被告有如前開事實欄所載
    之前案紀錄，於96年3月20日縮刑期滿執行完畢，有臺灣高
    等法院被告前案紀錄表在卷可稽，其於5年內故意再犯本案
    有期徒刑以上之罪，為累犯，應依刑法第47條第1項規定加
    重其刑。爰審酌被告不思上進，沾染施用毒品之惡習，且前
    已因施用毒品案件，經觀察勒戒後，仍未能把握自新機會徹
    底戒除施用毒品之惡習，而再施用足以導致人體機能發生依
    賴性、成癮性及抗藥性等障礙之第一級毒品海洛因，戕害自
    身健康，漠視法令禁制，惟尚能坦承犯行，犯後態度頗佳等
    一切情狀，量處如主文所示之刑。
四、扣案供被告於上開時、地施用毒品之殘渣袋2只及已使用注
    射針筒、鏟管各1支，係被告本件施用毒品所用之物，業據
    其於審理中陳述明確（本院卷第17頁背面），其內均含有海
    洛因毒品殘渣，均屬供被告本件施用第一級毒品海洛因剩餘
    之物，因毒品量微且均已分別附合於殘渣袋、針筒及鏟管內
    ，俱因量微未單獨析離秤重，亦無耗費成本予以析離分別沒
    收、沒收銷燬之實益，應認同屬違禁物之一部，爰依毒品危
    害防制條例第18條第1項前段規定，均沒收銷燬之。其餘扣
    案已使用之注射針筒3支，同屬被告所有，惟非其本件施用
    毒品犯罪所用之物，業據其於審理中供述明確如上，爰不另
    諭知沒收銷燬。
據上論斷，依刑事訴訟法第273條之1第1項、299條第1項前段，
毒品危害防制條例第10條第1項、第18條第1項，刑法第11條前段
、第47條第1項，判決如主文。
本案經檢察官郭力菁到庭執行職務
中    華    民    國    98    年    10    月    30    日
                  刑事第十三庭  法  官  林瑋桓
以上正本證明與原本無異。
如不服本判決應於收受送達後10日內向本院提出上訴書狀，並應
敘述具體理由；其未敘述上訴理由者，應於上訴期間屆滿後20日
內向本院補提理由書（均須按他造當事人之人數附繕）「切勿逕
送上級法院」。
                                書記官  潘文賢
中    華    民    國    98    年    10    月    30    日
所犯法條：
毒品危害防制條例第10條第1項
施用第一級毒品者，處 6 月以上 5 年以下有期徒刑。


司法院資訊處製作；財團法人民間司法改革基金會備份。
